【裁判字號】    91,重訴,771
【裁判日期】    950728
【裁判案由】    給付貨款
【裁判全文】
臺灣高雄地方法院民事判決             91年度重訴字第771號
原      告  正義股份有限公司
法定代理人  吳健銘
訴訟代理人  蘇吉雄律師
            陳雅娟律師
被      告  康之美股份有限公司
法定代理人  甲○○
訴訟代理人  黃榮坤律師
上列當事人間給付貨款事件，本院於民國95年7 月13日言詞辯論
終結，判決如下：
  主      文
被告應給付原告新臺幣伍佰伍拾陸萬貳仟參佰玖拾貳元，及自民
國九十一年七月三十日起至清償日止，按週年利率百分之五計算
之利息。
原告其餘之訴駁回。
訴訟費用由被告負擔五分之三，餘由原告負擔。
本判決第一項於原告以新臺幣壹佰捌拾陸萬元供擔保後，得假執
行。但被告如以新臺幣伍佰伍拾陸萬貳仟參佰玖拾貳元為原告預
供擔保，得免為假執行。
原告其餘假執行之聲請駁回。
  事實及理由
一、原告主張：兩造曾於民國88年間簽訂商品代理合約，由原告
    委由被告代理銷售原告之產品。嗣原告依公司法進行重整，
    兩造並於89年3 月1 日重新簽訂商品代理合約（下稱「系爭
    合約」），迄同年7 月原告停止出貨予被告，並經結算後，
    被告尚積欠原告貨款新臺幣（下同）9,984,004 元，為此，
    爰依民法買賣關係，聲明請求：(一)被告應給付原告9,984,00
    4 元，及自起訴狀繕本送達翌日起至清償日止，按週年利率
    5 ％計算之利息。(二)原告願供擔保，請准宣告假執行。
二、被告則以：原告請求被告支付之金額，需扣除代收代付期間
    3 ％協助作業費204,258 元、代付款2,681,277 元、退貨22
    8,555 元、385 箱寶素齋贈品381,150 元、商品上架費2,05
    1,276 元及量販系統罰款1,652,056 元，合計7,104,436 元
    。又原告自89年7 月起停止出貨予被告，被告自得依系爭合
    約第8 條第3 項之約定，請求原告賠償違約金48,708,000元
    ，此部分爰於原告請求之範圍主張抵銷之，故原告請求自無
    理由等語為辯。並聲明：(一)駁回原告之訴及其假執行之聲請
    。(二)如受不利判決，願供擔保請准免為假執行。
三、兩造不爭執之事實：
  (一)兩造曾於88年間簽訂商品代理合約，由原告委由被告代理銷
    售原告之產品。嗣原告依公司法進行重整，重整期間原告公
    司總經理乙○○於88年10月1 日與被告簽訂協議書，收回對
    萬客隆、家樂福、遠東愛買、大潤發、惠康等5 個量販系統
    之經營權。
  (二)原告於89年7 月20日送交被告385 箱寶素齋（每箱有24罐，
    每罐500 公克），金額合計381,150元。
四、得心證之理由：本件依兩造之陳述，審酌之重點應為：(一)被
    告主張應扣除代收代付期間3 ％協助作業費204,258 元、代
    付款2,681,277 元，合計2,885,535 元，有無理由？(二)被告
    主張應扣除退貨228,555 元，有無理由？(三)原告於89年7 月
    20日送交被告之385 箱寶素齋，金額合計381,150 元，是否
    為贈品？被告主張該筆款項應自貨款中扣除，有無理由？(四)
    被告主張應扣除商品上架費2,051,276 元，有無理由？(五)被
    告主張應扣除量販系統罰款1,652,056 元，有無理由？(六)被
    告得否向原告請求違約金48,708,000元？
五、經查：
  (一)被告主張應扣除代收代付期間3 ％協助作業費204,258 元、
    代付款2,681,277 元，合計2,885,535 元，有無理由？
    本件被告主張原告公司總經理乙○○於原告重整期間，與被
    告簽訂協議書，收回對萬客隆、家樂福、遠東愛買、大潤發
    、惠康等5 個量販系統之經營權，依上開協議書所載，原告
    於88年10月1 日至同年12月31日之交接期間，前開量販系統
    之貨款由被告幫原告代收代付，原告並同意支付被告發票金
    額之3 ％，做為協助作業費用等節，業經本院核閱卷附之協
    議書無訛，而原告對被告主張前開代收代付期間，共計代原
    告支付上開量販系爭業者2,681,277 元，且協助作業費共20
    4,258 元各情，均不爭執（見本院92年9 月1 日調解筆錄）
    ，雖其抗辯稱原告當時已依公司法進行重整，乙○○並無代
    理公司簽訂前開協議書之權限，惟原告另主張上開代收代付
    期間，被告依上開協議書代原告向前開量販系統收取之貨款
    ，尚有1,484,521 元未轉交付原告，並計入本件向被告請求
    之貨款內，且原告已將此段時3 ％之協助作業費用，合計20
    4,258 元列帳等節，業據原告自認在卷，並為被告所不爭執
    ，故乙○○雖非公司法所規定之重整人，而為原告之當然代
    表人，惟由原告已認列上開協議書所取得之利益及應付之3
    ％協助作業費用觀之，應足認乙○○確有經授權代理原告簽
    訂上開協議書。是被告主張原告請求之貨款應扣除代收代付
    期間3 ％協助作業費204,258 元、代付款2,681,277 元，合
    計2,885,535 元，自為有據。
  (二)被告主張應扣除退貨228,555元有無理由？
    本件被告主張曾退貨228,555 元予原告，其中209,301 元業
    據其提出89年7 月28日原告收款單1 份附卷佐證，另外19,2
    54元則據其提出90年5 月30日託運單1 份附卷為憑。而原告
    對前開單據之真正不爭執，且原告於89年7 月28日印製之收
    款單，其上確以人工方式記載被告退貨165,525 元及43,776
    元，合計209,301 元乙節，亦經本院核閱前開收款單無誤，
    另被告所提前開託運單，其上則無原告人員簽收之記載，故
    無從以之做為被告確有將退貨送交原告收受之依據，再參以
    曾任職原告之證人吳容合亦到庭證稱當時有退還一批貨物等
    語（見本院93年2 月13日調解筆錄），則原告主張曾退貨22
    8,555 元予原告，其中209,301 元部分應為可採，而得自原
    告請求之貨款內予扣除。另19,254元部分則乏實據，其主張
    自原告請求之貨款內扣除，難認有據。
  (三)原告於89年7 月20日送交被告之385 箱寶素齋，金額合計38
    1,150 元，是否為贈品？被告主張該筆款項應自貨款中扣除
    ，有無理由？
    本件原告於89年7 月20日送交被告385 箱寶素齋，每箱有24
    罐，每罐500 公克，金額合計381,150 元等情，為兩造所不
    爭執，並有原告出貨單及統一發票影本各3 紙在卷可稽，被
    告主張前開385 箱寶素齋係屬贈品乙節，雖為原告所否認，
    惟原告於89年7 月31日致被告函文，已表示原告所生產之50
    0 公克寶素齋，僅做作為原告搭贈之贈品，並說明有效日期
    倘為90年4 月1 日以後者，均為促銷贈品，有原告89年7 月
    31日正重（業）字第112 號函文影本1 份在卷可稽，且證人
    吳容合亦到庭證稱：當時因為包裝不及，經與被告商量後，
    由原告先將385 箱贈品送交被告，由被告以庫存之正貨包裝
    贈品，日後再向原告補訂正貨之數量等語（見本院93年3 月
    12日言詞辯論筆錄），加以上開原告於89年7 月28日印製之
    收款單，亦將本筆款項列為贈品，則被告主張385 箱寶素齋
    係屬贈品，自為可採信，其主張該筆款項計381,150 元應自
    貨款中扣除，自足憑採。
  (四)被告主張應扣除商品上架費2,051,276元，有無理由？
    本件被告主張萬客隆、家樂福、遠東愛買、大潤發、惠康等
    5 個量販系統，對其收取商品上架費，合計共2,051,276 元
    乙節，為原告所否認。而兩造於系爭合約第8 條第2 項，約
    定原告願以經雙方認定之上架費金額，按雙方應負擔之比例
    支付被告等節，業經本院核閱系爭合約書無誤，證人吳容合
    並於89年2 月24日，檢具相關發票、合約書、協議書及各量
    販系統之交易件，認列945,626 元商品上架費，簽請證人乙
    ○○批示，並經乙○○各系統之上架費可購回等語，亦有上
    開簽呈影本在卷足憑，雖上開簽呈重整人欄位為空白，惟證
    人乙○○當時既為原告總理經，本即有權為原告管理事務，
    且原告陳稱已無相關資料留存，無法加以查證，加以原告於
    本院審理時陳稱願負擔商品上架費（見本院94年11月8 日言
    詞辯論筆錄），前開金額之商品上架費，復經被告檢具相關
    資料送交原告，由原告承辦人員及總經理為認定，則被告主
    張依系爭合約前開規定，原告應負擔此部分商品上架費，並
    自貨款中扣除，自屬有據。至被告雖另主張家樂福另向其收
    取727,650 元商品上架費，大潤發則另外收取378,000 元，
    合計1,105,650 元，並提出家樂福統一發票影本2 紙及大潤
    發進貨贊助協議書影本1 紙佐證，惟上開統一發票並無任何
    有關該款項係被告支付商品上架費予家樂福之記載，進貨贊
    助協議書亦僅以人工方記載「協*10000×12店×1.05=378,0
    00」，均無從推論家樂福及大潤發另有向被告收取上開商品
    上架費，且上開金額亦未經被告依合約送交原告認定，則被
    告主張原告得請求之貨款，應再扣除1,105,650 元，自難認
    有據。
  (五)被告主張應扣除量販系統罰款1,652,056 元，有無理由？
    本件被告主張大潤發、大買家、萬客隆、亞太、東逸及家樂
    福等量販系統，因原告供貨異常，共對被告罰款1,652,056
    元等節，雖據其提出統一發票多紙佐證，惟此為原告所否認
    ，且上開統一發票均無該等款項係屬罰款之相關記載，加以
    本院經函詢各量販系統後，回覆之大買家股份有限公司及大
    潤發流通事業股份有限公司均稱未對被告公司罰款，有該2
    公司函文各1 份在卷可稽，且被告主張各量販系統分別係以
    「專案」、「快訊」、「陳列費」、「週年慶」、「固定退
    佣」、「商品服務」、「業務協商」等名目對被告收取罰款
    等云云，未據舉證以實其說，其所提出萬客隆89年11月15日
    特殊項目促銷協議書上載維力清香缺貨罰款15萬元，亦未見
    被告確已支出前開款項之證據資料佐證，則被告主張上開量
    販系統共計對其罰款1,652,056 元，並主張原告得請求之貨
    款，應再扣除上開金額，自難憑採。
  (六)被告得否向原告請求違約金48,708,000元？
    本件被告主張依系爭合約第8 條第3 項之規定，得請求被告
    支付違約金48,708,000元等語，為原告所否認。而兩造於系
    爭合約第8 條第3 項，係約定原告違反系爭合約第7 條第1
    項時，需給付被告違約金；系爭合約第7 條第1 項第1 款係
    課予原告最低售價保證義務，另同條第2 、3 款則課予原告
    正常供貨之義務，兩造並約定倘可歸責於原告之供貨異常導
    致各量販系統對被告處以罰款，罰款金額由原告支付等節，
    有系爭合約在卷可稽。又被告主張各量販系統對其罰款1,65
    2,056 元，並無憑據，已如前述，且被告亦未主張原告有違
    反最低售價之情形，則本件被告即無從依系爭合約第8 條第
    3 項之規定，向原告請求給付違約金。至被告雖另稱原告違
    反系爭合約第6 條等語，惟兩造並未約定被告得於此情形依
    系爭合約第8 條第3 項請求原告給付違約金，則被告此部分
    主張自無所據。
六、綜上所述，本件原告得請求被告給付之金額應為5,562,392
    元（計算式：9,984,004-2,885,535-209,301-381,150-945,
    626 =5,562,392），被告抗辯應扣除代收代付期間3 ％協助
    作業費204,258 元、代付款2,681,277 元，合計2,885,535
    元；退貨209,301 元；385 箱寶素齋合計381,150 元；商品
    上架費945,626 元，為有理由，其餘抗辯尚無所據。又本件
    起訴狀繕本於91年7 月29日送達被哠，有送達資料1 份在卷
    可稽，從而，原告請求被告給付9,984,004 元及法定遲延利
    息，於5,562,392 元及91年7月30日起至清償日止，按週年
    利率5 ％計算之利息之範圍內，為有理由，應予准許，逾此
    部分之請求，尚屬無據，應予駁回。
七、本件兩造均陳明願供擔保，請准宣告假執行或免為假執行，
    就原告勝訴部分，經核均無不合，爰分別酌定如主文所示之
    擔保金額，併予准許。至原告敗訴部分，假執行之聲請已失
    所附麗，應併予駁回。
據上論結，本件原告之訴為一部有理由，一部無理由，依民事訴
訟法第79條、第390 條第2 項、第392 條第2 項，判決如主文。
中    華    民    國    95    年    7     月    28    日
                  民事第六庭  法  官  劉傑民
正本係照原本作成。
如不服本判決，應於送達後20日內，向本院提出上訴狀並表明上
訴理由，如於本判決送達前提起上訴者，應於判決送達後10日內
補提上訴理由書（須附繕本）。
中    華    民    國    95    年    7     月    28    日
                              書記官  許雅惠


司法院資訊處製作；財團法人民間司法改革基金會備份。
